臺灣彰化地方法院北斗簡易庭民事判決
110年度斗簡字第220號
原      告  黃永富
被      告  林一忠
上列當事人間請求給付票款事件，本院於民國110年12月7日言詞
辯論終結，判決如下：
    主      文
被告應給付原告新臺幣參拾萬元，及自民國一一○年八月十日起
至清償日止，按週年利率百分之六計算之利息。
訴訟費用新臺幣參仟參佰元由被告負擔。
本判決第一項得假執行；但被告如以新臺幣參拾萬元為原告預供
擔保，得免為假執行。 
    事實及理由
一、原告主張：
(一)被告於民國110年6月20日向原告借款新臺幣（下同）30萬元
    ，被告並簽發免除作成拒絕證書，如附表所示，面額30萬之
    本票（下稱系爭本票）作為借款之擔保，詎屆期提示，竟未
    獲兌現，屢經催討均置之不理，原告請求被告給付上開票款
    。
(二)被告向原告說要幫阿公辦理後事，所以才向原告借款，兩造
    係經由朋友年籍不詳綽號小蔡男子介紹認識的。
(三)爰依票據之法律關係提起本件訴訟。並聲明：如主文第1項
    所示。
二、被告則以：
(一)被告僅向原告借款5萬元，實際上僅拿到3萬元，因原告告知
    被告必須這樣開立系爭本票，但被告無法提出上開證據。
(二)原告為高利貸業者，又被告當時未滿20歲，被告是在借錢的
    網站認識原告的。
(三)並聲明：原告之訴駁回。
三、本院之判斷：
(一)原告主張被告於110年6月20日向原告借款30萬元，並簽發免
    除作成拒絕證書如附表所示之系爭本票之事實，業據原告提
    出本票為證，被告對於簽發系爭本票並不爭執，惟原告主張
    被告應給付上開票款，則為被告所否認，並以前詞置辯。
(二)按滿20歲為成年；滿7歲以上之未成年人，有限制行為能力
    ；限制行為能力人為意思表示及受意思表示，應得法定代理
    人之允許。民法第12條、第13條第2項、第77條前段分別定
    有明文。次按票據乃文義證券及無因證券，票據上之權利義
    務悉依票上所載文義定之，與其基礎之原因關係各自獨立，
    票據上權利之行使不以其原因關係存在為前提。執票人行使
    票據上權利，就其基礎之原因關係確係有效存在不負舉證責
    任，倘票據債務人以自己與執票人間所存抗辯事由對抗執票
    人，依票據法第13條規定觀之，固非法所不許，惟應先由票
    據債務人就該抗辯事由負主張及舉證之責（最高法院108年
    度台上字第2159號、第818號、107年度台上字第1584號、第
    1265號判決意旨參照）。
(三)經查，系爭本票發票日期為110年6月20日，此有原告所提出
    之系爭本票可憑，又被告出生日期為90年6月17日，此亦有
    本院依職權所調取之個人基本資料查詢結果表可稽，足認被
    告於簽發本票當時業已成年，並非為限制行為能力人，又被
    告抗辯實際所借得款項為3萬元，惟此部分有利事實亦未據
    被告舉證以實其說，則依上開說明，應推認被告於簽發系爭
    本票時為有行為能力人，且應就所簽發之票據文義負票據責
    任。
(四)再者，在票據上簽名者，依票上所載文義負責。又發票人得
    記載對於票據金額支付利息及其利率。利率未經載明時，定
    為年利六釐。利息自發票日起算。另匯票付款人於承兌後，
    應負付款之責。本票發票人所負責任，與匯票承兌人同。票
    據法第5條第1項、第28條、第52條第1項、第121條分別定有
    明文。系爭本票為被告所簽發，經原告屆期提示，未獲付款
    ，依前揭規定，被告自應就系爭本票所載文義負擔清償責任
    。又系爭本票到期日為110年7月21日，惟原告請求自起訴狀
    繕本送達翌日即110年8月10日起至清償日止，按年息6%計算
    之利息，亦屬有據。
四、從而，原告依票據之法律關係，請求被告給付如主文第1項
    所示之金額，為有理由，應予准許。
五、本判決合於民事訴訟法第389條第1項第3款規定，爰依職權
    宣告假執行，並依同法第392條第2項規定，依職權宣告被告
    如預供相當擔保後，得免為假執行。
六、本件事證已臻明確，兩造其餘攻防，核與判決結果不生影響
    ，爰不一一論述，併此敘明。
七、訴訟費用負擔之依據：民事訴訟法第78條。
中    華    民    國   110    年    12    月    15    日
                  北斗簡易庭  法  官  丁兆嘉
 附表：　　　　
編號 發票日 票面金額 (新臺幣) 到期日  票據號碼 1 110年6月20日 30萬元 110年7月21日 WG0000000 

以上正本係照原本作成。
如不服本判決，須於判決送達後20日內，向本院提出上訴狀。（
須按他造當事人之人數附繕本）。如委任律師提起上訴者，應一
併繳納上訴審裁判費。 　　
中    華    民    國   110    年    12    月    15    日
                      　　    書記官　蔡政軒